【裁判字號】    97,消債更,1416
【裁判日期】    980205
【裁判案由】    聲請更生程序
【裁判全文】
臺灣高雄地方法院民事裁定          97年度消債更字第1416號
聲  請  人  甲○○
上列當事人因消費者債務清理事件聲請更生及保全處分，本院裁
定如下：
    主  文
更生及保全處分之聲請均駁回。
聲請費用由聲請人負擔。
    理  由
一、按債務人不能清償債務或有不能清償之虞者，得依本條例所
    定更生或清算程序，清理其債務，消費者債務清理條例第3
    條定有明文。又聲請更生或清算不合程式或不備其他要件者
    ，法院應以裁定駁回之，但其情形可以補正者，法院應定期
    間先命補正，復為同條例第8 條所明定。
二、本件聲請意旨略以：伊因積欠最大債權金融機構國泰人壽股
    份有限公司（下稱國泰人壽公司）等債權人債務高達新臺幣
    （下同）5,082,320 元，於民國97年5 月間以書面向國泰人
    壽公司請求共同協商債務清償方案，未能成立協商，而伊目
    前經營乙○○香鋪，每月雖有收入81,508元，但每月必要支
    出包含保險費812 元、水電費2,305 元、交通費5,000 元、
    餐費5,000 元、房屋貸款25,301元、稅賦3,066 元、占有國
    有土地補償金126 元、營業稅繳納196 元、營業成本36,798
    元、營業用電話費800 元，並須支出未成年子女丙○○生活
    費3,000 元，合計82,404元，入不敷出，已不能清償債務，
    而其所負無擔保或無優先權之債務總額並未逾1,200 萬元，
    復未經法院裁定開始清算程序或宣告破產，爰依法聲請更生
    等語。
三、經查：
  (一)本件聲請人於97年5 月20日以書面向國泰人壽公司申請前置
    協商，經國泰人壽公司於97年6 月20日以聲請人未能接受顯
    足以負擔之還款方案為由，通知聲請人協商不成立等情，有
    聲請人掛號回執、前置協商不成立通知書等件在卷可稽，堪
    信為真實。則依前揭條文之規定及說明，聲請人自應有不能
    清償債務或有不能清償之虞，且此情形業使其陷於經濟上之
    困境時，法院始須准之進行更生。
  (二)聲請人名下有土地、建物，經本院96年度執字第101342號強
    制執行事件鑑價結果，土地價值1,261,000 元、房屋價值1,
    779,000 元，合計3,040,000 元；又其提起本件聲請更生時
    ，積欠金融機構無擔保債務1,817,741 元、有擔保債務4,01
    2,741 元，合計5,830,482 元，有本院民事執行處通知、財
    團法人金融聯合徵信中心當事人綜合信用報告等件在卷可稽
    。是以，聲請人之債務為2,790,482 元（計算式：5,830,48
    2 －3,040,000 ＝2,790,482） ，應堪認定。又聲請人95年
    6 月至97年6 月，經營乙○○香鋪，每月查定銷售額為63,6
    36元，有財政部台灣省南區國稅局岡山稽徵所函附卷可稽，
    堪信為真實。依聲請人自承其每月收入約81,508元，扣除其
    每月營業成本36,798元、營業用電話費800 元，聲請人每月
    收入有43,910元（計算式：81,508－36,798－800 ＝43,910
    ），亦堪認定。
  (三)聲請人主張其每月必要支出82,404元，業已不能清償債務等
    語，固有聲請人所提出之生活必要支出清單、保險投保資料
    、支出單據、保險契約、戶籍謄本等件為佐。然按消債條例
    之立法目的，係為使不幸陷入經濟困境之人得以清理債務、
    重建生活，並在清理過程中能保有符合人性尊嚴之最低基本
    生活，而非在維持債務人過去慣常之寬逸生活，是於評估債
    務人清償債務之能力時，並非任其主張生活費用之數額，否
    則將造成揮霍無度以致清償債務能力降低之人，反而更容易
    進入更生程序之歧異現象。則審酌聲請人已負債而謂不能清
    償，其自須以較低之標準生活而節忖開銷用以償債始符誠信
    ，其自不得以無負債人員之一般生活標準以上而同為要求，
    是以聲請人之必要生活費用支出乃為維持自己生活所需之最
    低生活費用，則依內政部公告之97年度高雄縣每人每月最低
    生活費為9,829 元計算聲請人每月之必要生活費用為當，又
    聲請人主張其須獨力撫養未成年之女，每月須支出3,000 元
    扶養費，則以聲請人每月收入43,910元，扣除本院所認定聲
    請人每月上開必要支出12,829元（計算式：9, 829＋3,000
    ＝12,829後，聲請人每月尚有31,081元（計算式：43,910－
    12,829＝31,081）可資運用。
  (四)是以，聲請人每月收入，扣除必要支出後，尚有31,081元可
    資清償債務，則聲請人如前所述2,790,482 元之債務，約8
    年可資清償完畢（計算式：2,790,482 ÷31,081÷12＝7.48
    ），又聲請人係49年次，目前49歲，距勞動基準法規定勞工
    強制退休年齡65歲尚有16年，如勉持繳款尚非不能於退休前
    清償上開債務。從而，本件聲請人並無不能清償債務或有不
    能清償之虞之情事。
四、綜上，聲請人尚無「不能清償債務或不能清償之虞」，其更
    生之聲請即不符消費者債務清理條例第3 條所定要件，且上
    開欠缺又屬無從補正，自應駁回其聲請，又更生之聲請既遭
    駁回，則聲請人保全處分之聲請即失所附麗，應一併駁回。
五、爰依首揭規定，裁定如主文。
中    華    民    國    98    年    2     月    5     日
                      民事庭法      官  謝文嵐
上為正本係照原本作成。
如不服本裁定，應於裁定送達後10日內，以書狀向本院提出抗告
，並繳納抗告費新臺幣1,000元。
中    華    民    國    98    年    2     月    5     日
                            書  記  官  楊銘仁


司法院資訊處製作；財團法人民間司法改革基金會備份。
